【裁判字號】    97,訴,1329
【裁判日期】    970711
【裁判案由】    違反槍砲彈藥刀械管制條例
【裁判全文】
臺灣臺中地方法院刑事判決              97年度訴字第1329號
公  訴  人  臺灣臺中地方法院檢察署檢察官
被      告  甲○○
選任辯護人  許桂挺律師
            胡修齊律師
上列被告因違反槍砲彈藥刀械管制條例案件，經檢察官提起公訴
（96年度偵字第29007號），本院判決如下：
    主    文
甲○○未經許可，持有可發射子彈具有殺傷力之槍枝，處有期徒
刑參年貳月，併科罰金新臺幣壹拾萬元，罰金如易服勞役，以新
臺幣壹仟元折算壹日，扣案之改造手槍壹支（槍枝管制編號00
00000000號）沒收；又未經許可，持有槍砲之主要組成
零件，處有期徒刑捌月，併科罰金伍萬元，罰金如易服勞役，以
新臺幣壹仟元折算壹日，扣案之槍管壹支（照片編號十至十一所
示）沒收。應執行有期徒刑參年柒月，併科罰金新臺幣拾貳萬元
，罰金如易服勞役，以新臺幣壹仟元折算壹日，扣案之改造手槍
壹支（槍枝管制編號0000000000號）、槍管壹支（照
片編號十至十一所示）均沒收。
    犯罪事實
一、甲○○因生意上糾紛，遭人恐嚇，基於防身起見，遂於民國
    91年10月間，在臺中市市○路○○○路之「假日理容ＫＴＶ
    」處，向乙名自稱「黑龜」之成年男子，先以新臺幣（下同
    ）8千元之價格購買不具殺傷力之仿SIG SAUER廠半自動手槍
    製造之槍枝1 支（槍枝管制編號0000000000號，業經檢察官
    不另為不起訴處分）後，復明知未經許可，不得持有可發射
    子彈具有殺傷力之槍枝，於隔1 星期左右，在其所營臺中縣
    大雅鄉○○路3之9號禾灃興公司內，再陸續以7萬2千元之價
    格向自稱「黑龜」之成年男子購買具殺傷力之仿BERETTA 廠
    84型半自動手槍製造之改造手槍1支（槍枝管制編號0000000
    000號）及子彈6顆（無法證明具有殺傷力，詳下述），嗣因
    甲○○無法擊發，再隔約1 星期左右，自稱「黑龜」之成年
    男子前往禾灃興公司試射時，並預先攜帶3支槍管（其中1支
    係土造金屬槍管，認屬槍砲之主要組成零件，另2 支分係內
    具阻鐵之金屬槍管及土造金屬槍管半成品，認均非屬公告查
    禁之管制品）前往禾灃興公司欲於無法試射時予以替換，嗣
    自稱「黑龜」之成年男子得以原有改造手槍擊發該6 顆子彈
    而無庸更換該槍管，遂將該3 支槍管放置於甲○○上址禾灃
    興公司處，以便於將來無法擊發時予以更替使用，甲○○明
    知槍管屬於槍砲之主要組成零件，未經許可不得持有，竟仍
    為將來替換槍管使用及得以射擊該具有殺傷力改造手槍，竟
    另行起意收受該槍管而未經許可持有（公訴人起訴書誤繕係
    「製造」，業經蒞庭公訴人當庭予以更正）上開該土造金屬
    槍管1 支）。甲○○購買得上開改造槍枝、槍管、子彈後，
    均將該批槍彈藏放於其臺中縣大雅鄉○○路3之9號禾灃興公
    司辦公室處。嗣於96年11月20日16時10分許，經警持法院所
    核發之搜索票前往禾灃興公司搜索，當場查扣上開改造槍枝
    2支、槍管3支、彈殼26顆、彈頭2顆，並予扣案。
二、案經臺中縣警察局豐原分局報請臺灣臺中地方法院檢察署檢
    察官偵查起訴。
    理    由
一、「被告以外之人於審判外之陳述，雖不符前四條之規定，而
    經當事人於審判程序同意作為證據，法院審酌該言詞陳述或
    書面陳述作成時之情況，認為適當者，亦得為證據。當事人
    、代理人或辯護人於法院調查證據時，知有第一百五十九條
    第一項不得為證據之情形，而未於言詞辯論終結前聲明異議
    者，視為有前項之同意。」刑事訴訟法第159條之5定有明文
    。查檢察官、被告、選任辯護人並未就本案下列引為證據之
    證據能力聲明異議，且審酌該書面陳述作成時之情況亦認屬
    適當，依上開規定，自均有證據能力。
二、訊據被告甲○○對於上開犯罪事實均坦承不諱，且在其禾灃
    興公司處扣得之槍枝、槍管經送內政部警政署刑事警察局鑑
    定結果，認「一、送鑑手槍1 支（槍枝管制編號0000000000
    號）認係改造手槍，由仿BERETTA廠84 型半自動手槍製造之
    槍枝，換裝土造金屬槍管而成，擊發功能正常，可供擊發適
    用子彈使用，認具殺傷力。.. 三、送鑑槍管3支，鑑定情形
    如下：(一)1支，認係土金屬槍管」、「二有關本局97年1月 9
    日刑鑑字第0960185367號槍彈鑑定書內所載手槍1 支（槍枝
    管制編號0000000000號）係以性能檢驗法進行鑑定，所謂「
    性能檢驗法」係實際操作檢測送鑑槍枝之機械結構與功能是
    否完整良好，如其結構完整且擊發功能良好正常，槍枝可供
    擊發適用子彈使用，即認具殺傷力，本案扣案槍枝結構完整
    且功能良，故認具殺傷力；上述槍枝經實際裝填適用子彈（
    具直徑8.6mm、15.6g金屬彈頭）試射結果，測得彈頭發射速
    度為72公尺/秒，計算其發射動能為13 焦耳，單位面積動能
    為23焦耳/平方公分。三殺傷力定義：.. 殺傷力的標準為在
    最具威力的適當距離，以彈丸可穿入人體皮肉層之動能為基
    準。四殺傷力之相關數據：.. (三) 依日本科學警察研究所之
    研究結果，彈丸單位面積動能達20 焦耳/平方公分則足以穿
    入人體皮肉層。」等情，有扣案槍枝、槍管及該局97年1月9
    日刑鑑字第0960185367號槍彈鑑定書、 97年5月12日刑鑑字
    第0970062263號函文各1份（本院卷第47 頁）及所附送鑑物
    品照片數幀在卷可按。而其中該支槍管（即照片編號10至11
    ）認屬內政部86年11月24日臺（86）內警字第8670683 號公
    告之槍砲主要組成零件，有內政部97年5 月29日內授警字第
    0970870765號函文1 份存卷可參（參本院卷第56頁）。足見
    被告所持有之前開槍枝（槍枝管制編號0000000000號）確屬
    具有殺傷力之改造手槍、照片編號10至11所示槍管亦屬槍砲
    之主要組成零件甚明。此外，復有刑案現場照片數幀存卷可
    按。本件事證業臻明確，被告前開犯行至堪認定。
三、核被告所為，係違反槍砲彈藥刀械管制條例第8條第4項之未
    經許可，持有可發射子彈具有殺傷力之槍枝罪、同條例第13
    條第4 項之未經許可，持有槍砲之主要組成零件罪。被告係
    於相隔1 星期之時間內分別犯未經許可，持有具有殺傷力之
    槍枝及屬槍砲主要組成零件之槍管之2 罪，犯意個別，行為
    互異，應予分論併罰；公訴人雖認上開2 部分應屬想像競合
    犯，惟觀被告於警詢時僅供稱：「（改造槍管）也是綽號黑
    龜買我的，但因是半成品所以尚未付款，..  」，於檢察官
    偵訊時供稱：「（槍管）都是黑龜一起賣給伊的」等情，均
    未明白陳述扣案槍管與扣案改造槍枝開始持有之時間及如何
    持有之過程，於本院行準備程序時則坦稱：「..  因為會卡
    彈，所以我沒有擊發過，後來綽號黑龜再拿3 支槍管要幫我
    試改槍枝，這3支槍管也是再拿改造槍枝給我之後1個星期拿
    給我的，也是拿到禾灃興公司放置。」等語（參本院卷第32
    頁正反面），足見被告係於扣案改造槍枝（槍枝管制編號00
    00000000號）無法擊發後，綽號「黑龜」之成年男子始持扣
    案槍管3 支交付被告收執，顯見被告持有該具有殺傷力之改
    造槍枝與槍管非在同一時間開始持有，而係在各自開始持有
    之時即已成罪，雖其後有同時繼續持有之行為，惟仍非一行
    為觸犯數罪名之想像競合犯，公訴人見解容有誤會，附此敘
    明。又繼續犯其犯罪行為繼續實施之中，其間法律縱有變更
    ，但其行為既繼續實施至新法施行之後，自應一律適用新法
    ，自無行為後法律變更之可言（最高法院28 年上字第733號
    判例、84年度臺上字第94號判決、81 年度臺上字第900號、
    89年度臺非字第186號、90年度臺上字第6237號、96 年度臺
    上字第2162判決意旨可資參照），被告固於91年10月間起先
    後於不同時間持有上開改造手槍及槍管，惟其持有行為繼續
    至96年11月20日查獲為止，期間雖歷經槍砲彈藥刀械管制條
    例之修正，惟仍應適用修正後之槍砲彈藥刀械管制條例上開
    規定，被告選任辯護人辯護意旨陳稱應適用修正前規定較有
    利於被告乙情，容有誤會，併予敘明。爰審酌被告僅因害怕
    遭人恐嚇即購槍防身，復有槍管隨時可以替換，替代性高，
    且先購買1 把不具殺傷力槍枝後，遂又購買更具殺傷力之槍
    枝連同其他槍管等物，潛在性之危害性更鉅，幸被告並未進
    而持以犯案，未釀成更深層危害，犯後亦直承犯行無誤，態
    度良好，前復無不良素行，有臺灣高等法院被告前案紀錄表
    1 份在卷可參等一切情狀，分別量處如主文所示之刑，並就
    罰金部分諭知如易服勞役之折算標準，及定其應執行刑及就
    罰金部分諭知如易服勞役之折算標準。扣案之改造手槍1 支
    （槍枝管制編號編號000000000 0號）、照片編號10至11 所
    示槍管1 支，均係違禁物，均依刑法第38條第1項第1款規定
    宣告沒收之。
四、公訴人雖認被告於91年10月間自綽號「黑龜」之成年男子處
    ，除購買上開具有殺傷力之槍枝外，另同時持有直徑9.0+0.
    5mm之非制式金屬子6顆、非制式金屬彈殼26顆、槍管2 支等
    物，而認被告另涉犯槍砲彈藥刀械管制條例第12條第4 項之
    未經許可持有子彈罪嫌、第13條第4 項之未經許可，持有槍
    砲及彈藥之主要組成零件罪嫌。無非係以被告於偵訊時自白
    稱於購得上開槍枝當時有附贈6 顆子彈，已經在其光復路工
    廠（公司）試射完畢，扣案2 顆彈頭就是試射遺留下來的等
    語（參偵卷第10頁、第11頁）為據。惟查獲被告時，並未在
    現場扣得任何子彈可資比對，所查扣之彈頭是否即被告曾射
    擊之子彈後所遺留下來？僅被告1 人自白，尚無其他積極證
    據可資證明。即便係射擊子彈後所遺留下來之彈頭，然該彈
    頭經鑑定為直徑9.0+0.5mm 之「非制式」金屬彈頭，是否具
    有殺傷力，不無可疑。況且，經本院再函詢內政部警政署刑
    事警察局關於上開彈殼、彈頭與子彈之關係，該局覆稱：「
    (二)送鑑彈殼（26顆）及彈頭（2 顆），經檢視均無明顯遭射
    擊使用過之痕跡。(三)送鑑彈頭（2 顆）雖可用以組裝成非制
    式子彈，惟組裝後之非制式子彈是否具殺傷力，本局無法臆
    測」等情，有內政部警政署刑事警察局97年5月6日刑鑑字第
    0970056086號函文1 份可參（參本院卷第46頁），亦認為該
    彈殼與彈頭並無明顯射擊之痕跡，是否為被告自白稱該彈頭
    即射擊6 顆子彈後所遺留者，已無法證明，且該局就送鑑彈
    頭2 顆亦表明無法臆測組裝後之非制式子彈是否具有殺傷力
    ，足徵依現有事證尚無法證明被告是否曾持有子彈暨所曾持
    有之子彈是否具有殺傷力等節，依罪疑唯輕原則，本件被告
    未經許可，持有子彈之犯罪尚屬不能證明。至「槍砲彈藥刀
    械管制條例第4條第1 項第2款之子彈，係指具彈頭、彈殼、
    火藥及底火等完整結構之子彈，本部86年11月24日臺（86）
    內警字第8670683 號公告之槍砲主要組成零件，並未列舉上
    述子彈之組成部分。」等情，亦有內政部97年5 月29日內授
    警字第0970870765函文1份可參，上開彈頭2顆、彈殼26個亦
    非屬彈藥之主要組成零件；另被告持有照片編號12至13之槍
    管1支，係內具阻鐵之金屬槍管，另照片編號14至15之槍管1
    支，係土造金屬槍管半成品，非屬內政部公告查禁之管制品
    ，有內政部警政署刑事警察局97年1月9日刑鑑字第09601853
    67號槍彈鑑定書及內政部97年5月29日內授警字第097087076
    5函文各1份可參，足見被告持有扣案之彈殼26顆、彈頭2 顆
    、照片編號12至15所示槍管2 支，俱非槍砲彈藥刀械管制條
    例所定彈藥之主要組成零件或槍砲之主要組成零件至明。被
    告被訴上開各罪（未經許可持有子彈、槍砲及彈藥之主要組
    成零件部分），本應依法為無罪判決，惟公訴人認此部分與
    前開已成罪部分具有想像競合犯之裁判上一罪關係，基於審
    判不可分法理，本院不另為無罪之諭知。
據上論斷，應依刑事訴訟法第299條第1項前段，槍砲彈藥刀械管
制條例第8條第4項、第13條第4項，刑法第11條前段、第51條第5
款、第7款、第42條第3項、第38條第1項第1款，判決如主文。
中    華    民    國    97    年    7    月    11     日
                  刑事第十庭    審判長法  官  賴妙雲
                                      法  官  黃家慧
                                      法  官  江奇峰
上正本證明與原本無異。
如不服本判決，應於收受送達後10日內向本院提出上訴書狀（應
敘述具體理由並附繕本）。
上訴書狀如未敘述理由，應於上訴期間屆滿後20日內補提理由書
於本院。
                                      書記官  童秉三
中    華    民    國    97    年    7    月    11     日
附錄條文：
槍砲彈藥刀械管制條例
第  8 條    未經許可，製造、販賣或運輸鋼筆槍、瓦斯槍、麻
            醉槍、獵槍、空氣槍或第四條第一項第一款所定其
            他可發射金屬或子彈具有殺傷力之各式槍砲者，處
            無期徒刑或五年以上有期徒刑，併科新臺幣一千萬
            元以下罰金。
            未經許可，轉讓、出租或出借前項所列槍枝者，處
            五年以上有期徒刑，併科新臺幣一千萬元以下罰金
            。
            意圖供自己或他人犯罪之用，而犯前二項之罪者，
            處無期徒刑或七年以上有期徒刑，併科新臺幣一千
            萬元以下罰金。
            未經許可，持有、寄藏或意圖販賣而陳列第一項所
            列槍枝者，處三年以上十年以下有期徒刑，併科新
            臺幣七百萬元以下罰金。
            第一項至第三項之未遂犯罰之。
第 13 條    未經許可，製造、販賣或運輸槍砲、彈藥之主要組
            成零件者，處三年以上十年以下有期徒刑，併科新
            台幣七百萬元以下罰金。
            未經許可，轉讓、出租或出借前項零件者，處一年
            以上七年以下有期徒刑，併科新台幣五百萬元以下
            罰金。
            意圖供自己或他人犯罪之用，而犯前二項之罪者，
            處五年以上有期徒刑，併科新台幣一千萬元以下罰
            金。
            未經許可，持有、寄藏或意圖販賣而陳列第一項所
            列零件者，處六月以上五年以下有期徒刑，併科新
            台幣三百萬元以下罰金。
            第一項至第三項之未遂犯罰之。


司法院資訊處製作；財團法人民間司法改革基金會備份。
